【裁判字號】    92,上重更(二),1
【裁判日期】    920606
【裁判案由】    違反毒品危害防制條例
【裁判全文】
臺灣高等法院高雄分院刑事判決                九十二年度上重更 (二)字第一號
    上  訴  人
    即  被  告  甲○○
    選任辯護人  張蓉成律師
右上訴人因違反毒品危害防制條例案件，不服臺灣高雄地方法院九十年度重訴字第二
四號中華民國九十年十月十六日第一審判決（起訴案號：臺灣高雄地方法院檢察署八
十九年度偵字第二七二○三號、九十年度偵字第一二七七號），提起上訴，判決後，
經最高法院第二次發回更審，本院判決如左：
    主  文
原判決關於甲○○違反毒品危害防制條例及定執行刑部分均撤銷。
甲○○共同運輸第一級毒品，處無期徒刑，褫奪公權終身。扣案之第一級毒品海洛因
磚貳拾塊（合計淨重陸玖參肆點柒參公克），沒收銷燬之；扣案之海洛因磚外包裝（
重貳陸點肆柒公克）、黑色手提袋壹只，及運輸毒品使用之陸上交通工具車牌號碼
Ｄ九—五二八五號自用小客車壹輛，均沒收；運輸毒品共同所得之財物新臺幣貳萬元
沒收，其中壹萬壹仟壹佰伍拾元，如全部或一部不能沒收時，以其財產抵償之。
    事  實
一、甲○○於民國八十九年十一月下旬某日，與已成年之曾富文（現仍由檢察官另案
    通緝中）及綽號「博仔」（姓名、年籍不詳）之成年男子，共同基於運輸第一級
    毒品海洛因之犯意聯絡，由曾富文與甲○○約定於八十九年十二月二日，以新臺
    幣（下同）二十萬元之代價，由甲○○至臺北市接運第一級毒品海洛因一批返回
    高雄市交予曾富文，曾富文並先行支付二萬元予甲○○作為定金。甲○○遂邀同
    有犯意聯絡之許安雄（許安雄部分，業經最高法院駁回上訴確定），於八十九年
    十二月一日下午八時許，由甲○○駕駛其所有、車牌號碼Ｄ九─五二八五號之自
    用小客車（案發後已過戶於其弟羅春進名下）搭載許安雄，自屏東縣崁頂鄉出發
    北上前往臺北市，並於翌日即十二月二日中午十二時許後之某時，由「博仔」在
    臺北市○○○路與民權東路口松山機場附近，將裝有第一級毒品海洛因磚二十塊
    （驗後合計淨重六九三四．七三公克，外包裝重二六三．四七公克）之黑色手提
    袋一只交付甲○○，並指示甲○○應於同日晚間九時許，將毒品攜至高雄市○○
    路高速公路交流道旁麥當勞速食店前等候曾富文派人取貨。甲○○取得上開毒品
    海洛因磚後，為免駕車攜帶毒品有遭警攔檢之風險，遂以一萬元之代價，將上開
    海洛因磚交由許安雄運送，甲○○並駕駛前揭自用小客車，載送攜帶上開裝有海
    洛因磚之黑色手提袋之許安雄前往台北縣五股鄉搭乘「阿囉哈」客運巴士南下返
    回高雄市，並依「博仔」指示，要求許安雄於高雄市○○○○道附近下車，至麥
    當勞速食店前交貨，甲○○則駕車尾隨監控而共同運輸毒品。嗣於同日晚間九時
    四十分許，許安雄依指示於九如交流道下車，等待曾富文派人前來取貨之際，當
    場為警盤查查獲，並扣得上開黑色手提袋一只及其內之海洛因磚二十塊（含外包
    裝），及許安雄花費運輸毒品所得一萬元所剩餘之八千八百五十元，甲○○則趁
    隙逃逸。嗣因許安雄之供述，法務部調查局南部地區機動工作組調查員於九十年
    一月七日下午十時許，在高雄市○○路三三一號十樓之二循線逮捕甲○○。
二、案經高雄市政府警察局移送臺灣高雄地方法院檢察署、及同署檢察官自動檢舉偵
    查起訴。
    理  由
一、訊據上訴人即被告甲○○（下稱被告）坦承有於右揭時、地，駕車搭載許安雄北
    上，並由「博仔」處取得一包物品，雖矢口否認有何運輸第一級毒品海洛因之犯
    行，辯稱：伊本欲向曾富文借二十萬元，但曾富文表示沒有錢，要伊至台北陪同
    「博仔」去收帳，收帳完再借錢予伊。俟依約北上與「博仔」見面後，「博仔」
    交付一包東西，要求伊送到高雄轉交曾富文，因許安雄要先回高雄，始託由許安
    雄先行帶回，伊不知該包東西係毒品海洛因云云。惟查：
  (一)右揭事實，訊據被告於九十年一月八日南機組調查員訊問時供稱：伊與綽號「博
    仔」之男子，係於八十九年十月初經友人（按：被告原稱該名友人為『戴茂雄』
    ，惟嗣已就此詳予澄清，供稱該人為曾富文，故卷內筆錄所載『戴茂雄』涉案部
    分，實應指曾富文，先予敘明）介紹認識。而於八十九年十一月底，友人通知伊
    於十二月二日至台北與「博仔」聯絡準備接運毒品。而同年十二月一日晚上，伊
    駕駛車牌號碼Ｄ九─五二八五號自用小客車至許安雄家準備北上，迄翌日凌晨五
    時許抵達臺北市。嗣於同日中午十二時許，『博仔』在伊門號00000000
    00號之行動電話語音信箱留言，與伊約定至松山機場前見面，伊即搭載許安雄
    前往。經依約與「博仔」碰面後，伊留許安雄在伊所駕駛之車內，伊獨自搭乘「
    博仔」之車子在市區繞了一圈後，「博仔」表示毒品已在車上，隨後交給伊一只
    黑色旅行袋，並告知其內裝有第一級毒品海洛因磚二十塊，要求伊當晚九時送抵
    高雄市○○路高速公路交流道旁麥當勞速食店前，屆時有人會來接取毒品。當時
    因害怕在高速公路上遭警察攔檢，乃於當日下午三時左右，搭載許安雄至台此縣
    五股鄉中興橋旁『阿囉哈』客運候車站，指示許安雄攜帶該內裝第一級毒品海洛
    因之旅行袋搭乘遊覽車南下交貨，伊則獨自開車尾隨在該遊覽車後面，惟伊抵達
    高雄市○○路○○道時，遍尋許安雄未著後，旋即返回屏東縣潮州鎮，直至凌晨
    伊兄長羅春芳看到電視報導，打電話告訴伊許安雄攜帶第一級毒品海洛因已被警
    方逮捕，伊即準備逃亡。伊事前已收取二萬元定金，對方則允諾事成之後再交付
    十八萬元作為運送毒品之代價，且伊在台北接獲毒品後，有另行分給許安雄一萬
    元當做車馬費。伊於十二月一日與許安雄準備北上時，曾數次與撥打曾富文00
    00000000之行動電話聯絡等語（見九十年度偵字第一二七七號卷第七、
    八頁），繼於九十年二月十五日南機組調查員偵訊時供稱：先前供稱有關戴茂雄
    部分係伊捏造而來，實際上伊與「博仔」係曾富文介紹認識的。本案係曾富文打
    電話邀約伊至咖啡店，與「博仔」當面洽談接運運毒事宜等語（見同上偵查卷第
    五十五頁），又於歷次偵查中均坦承其在警訊（即調查員訊問）所供屬實，且供
    稱：伊原本欲以自用小客車載運毒品，惟在停車場大開手提袋看過後，發現毒品
    數量很多，遂要求許安雄坐車，伊則在後跟車之方式運送等語在卷（偵查卷第十
    六頁反面至第十八頁、第六○、七二頁），復於原審羈押訊問時供承：本案所查
    獲之第一級毒品海洛因係伊與人約定以二十萬元之代價運送，先收取二萬元，交
    貨後再收取十八萬元。毒品係綽號「博仔」之男子，用一只黑色手提袋裝著在台
    北市松山機場附近交付，並指示伊運送至高雄市○○路麥當勞店附近等語（見原
    審九十年聲羈字第十四號卷第五頁），再於原審首次調查庭訊中坦承：係曾富文
    介紹伊與「博仔」認識，伊以二十萬元為代價受託運送毒品等語明確（見原審卷
    第十二頁至第十四頁），核與原審共同被告許安雄於警訊中所供：查獲裝有毒品
    之黑色手提袋，係甲○○載送伊前往搭乘『阿囉哈』客運時所交付，並指示伊攜
    帶回高雄，甲○○並給付一萬元供作運送之酬庸等語相符（見警卷第一至五頁）
    ，參酌被告對於如何受曾富文、「博仔」之託，與許安雄一同北上運送毒品、其
    二人當日行程細節、及何以由許安雄另行搭乘客運南返等諸多情節，所供前後一
    貫且符情理，其於本院辯稱：當初係為配合調查局始為上開供述云云，尚乏憑據
    ，自無可採。
  (二)又原審共同被告許安雄為警查獲之過程，亦經證人即執行巡邏勤務之警員洪豪傑
    於本院上訴審調查中證稱：「（問：當時如何查獲？）晚上十八時至二十二時執
    行巡邏勤務，剛好到（高雄市○○○路高速公路下，這名男子（指許安雄）站在
    那裡，好像在等人的樣子，但是形跡可疑，因為我們的巡邏車過去的時候他有轉
    身閃避有刻意避開我們的樣子，他只是站在那裡看四周，我們下車盤查他的身分
    ，他身邊正好有手提袋，我們打開手提袋有看到白色磚塊覺得可疑，‧‧‧（經
    帶回警局）用簡易檢驗化驗是毒品」等語明確，且當庭繪製簡圖附卷（見本院上
    訴卷第七四至七五、八一頁），並經本院上訴審履勘現場無誤，有勘驗筆錄及現
    場照片十二張在卷可稽，而車牌號碼Ｄ九─五二八五號之自用小客車於案發時為
    被告名下所有，嗣後則過戶予被告之弟羅春進乙節，亦據被告供明在卷（見本院
    卷第一○二頁），並有交通部公路總局高雄區監理所屏東監理站九十二年三月十
    八日高監屏字第○九二○○○五五一○號函在卷可參（見本院卷六五、六六頁）
    ，此外，復有第一級毒品海洛因磚二十塊、黑色手提袋一只及許安雄運輸毒品代
    價所剩餘之之八千八百五十元扣案可佐。又扣案之毒品海洛因磚二十塊，經送請
    法務部調查局鑑定，為送驗白色塊磚及白粉（即其中部分磚塊送驗時有碎裂現象
    而呈現部分粉末狀態），均屬第一級毒品海洛因（合計淨重六九三四．七三公克
    ，包裝重二六三．四七公克），此有法務部調查局九十年一月十日陸(一)第00
    000000號、第00000000號鑑定通知書及該局九十一年二月二十二
    日調科壹字第○九一○○○八○二六○號函附卷可佐（見八十九年度偵字第二七
    二○三號偵查卷第七六、七七頁，本院上訴審卷第二一六頁），足見被告前開自
    白，乃信而有徵，應堪採信。
  (三)被告嗣後雖辯稱：伊當初係向曾富文商借二十萬元，曾富文則要伊前往台北陪同
    「博仔」收帳，俟收帳完畢，再將款項貸與伊，並未提及運送毒品或運送毒品之
    代價云云，惟綜依被告於本案偵、審期間所為歷次供詞觀之，其於警訊初期係編
    造『戴茂雄』作為託運毒品之人，其後始供承該人實為曾富文，衡情被告倘於不
    知情之狀況下，遭人利用為運送毒品之工具致罹重典，理應於查獲之始及時供明
    本案發生之緣由始末，並提供相關人士以供檢警追查俾釐清事實真相，以圖己身
    清白，豈有多番維護曾富文而匿飾其涉案情節，復遲至原審法院九十年十月二日
    審理時，始翻異前詞改稱前揭向曾富文借錢等情詞之理？且被告所辯陪同「博仔
    」收帳乙事，究何所指？何以曾富文需賴被告親自北上收取帳款後始得將款項貸
    與被告？諸多疑點被告始終未能詳實供述，且所為辯解尚乏尋常事理之合理關聯
    ，顯無足採。
  (四)雖被告又辯稱：伊北上目的主要係為探望女兒云云，固經許安雄於本院調查中為
    同一證述，然查，許安雄於原審調查中係稱：伊北上係準備找工作云云（見原審
    卷第五三頁），嗣於本院更(一)審又稱：甲○○剛好有空載伊至台北玩云云（見原
    審第五二頁），許安雄就其北上目的，所述前後矛盾，無一相符，復參諸被告與
    許安雄於查獲之初，乃一致供陳：其二人係於八十九年十二月一日晚上八時許駕
    車出發前往台北，至台北市被告大哥家中門口前，約凌晨三時許，二人即在車上
    睡覺，於天亮後旋即進入被告大哥家中睡覺至中午左右始起床，中午用餐後二人
    即駕車外出訪友，即與綽號「博仔」之人碰面，並於收受其交付內裝海洛因磚之
    黑色手提袋後，約下午三時許，被告即駕車搭載許安雄前往坐車，並將該黑色手
    提袋交付予許安雄先行帶至高雄，同時交付一萬元，許安雄則於同日晚上九點多
    ，於高雄經警查獲等詳細行程（見警卷第三頁反面、九十年度偵字第一二七七號
    卷第七頁），益徵被告二人此次北上，其目的除在接運「博仔」交付之毒品外，
    別無他事，是以，被告此部分辯解，顯屬飾卸推諉之詞，而許安雄之證述，亦為
    臨訟維護被告之詞，均無可取。
  (五)被告復辯稱：所收取之二萬元係加油費用，而給付許安雄之一萬元係僱用許安雄
    在養雞場工作之工資云云，然被告何以在臨時北上之際，忽而給付許安雄南部工
    作之工資，顯悖離常情，又被告所辯其與曾富文約定之二十萬元為借款乙節為本
    院所不採已如上述，且被告始終坦承已收受二萬元款項，是不論該筆款項之名目
    為何，要屬運送物品之代價，應無疑義。參酌目前快遞、宅配等貨運運送行業發
    達，苟非所運送之物品性質特殊，隨意交由一般運送業者託運，恐有高度風險性
    ，曾富文及「博仔」豈有指示被告親自北上攜回，並給付高額運費之理？又依被
    告與許安雄各自南返之動機以觀，顯見被告係於知悉所運送之毒品數量非微之情
    況下，特由許安雄另行搭乘大眾運輸工具攜帶毒品以掩人耳目，並得以逃避沿路
    遭受員警臨檢之虞（此亦據被告供認不諱，見上開(一)部分所載被告供詞），準此
    ，被告嗣後辯稱不知所運送者係毒品云云，要屬飾卸之詞，委無可採。
  (六)被告受曾富文之託，約定以二十萬元為代價，北上將「博仔」所交付扣案之毒品
    海洛因磚運送回高雄，並收受二萬元作為定金，被告再邀許安雄陪同北上，並將
    毒品海洛因磚交由許安雄搭乘客運攜回高雄等待曾富文接應，被告與曾富文、「
    博仔」間，被告與許安雄間，就運輸毒品犯行，顯有犯意聯絡及行為分擔，亦甚
    明確。至公訴人雖於起訴書認定被告另受『戴茂雄』之唆使而運送毒品，惟被告
    已供承關於『戴茂雄』部分為其捏造等語明確（見九十年度偵字第一二七七號偵
    查卷第五五頁以下），且被告於原審及本院歷審均一再供明經由曾富文介紹『博
    仔』與其認識後始犯本案等語明確。是以，尚難遽認戴茂雄亦為本案之共犯，附
    此敘明。
  (七)綜上所述，被告所辯各節，均屬圖卸刑責之詞，均難採信。本案事證明確，被告
    犯行，洵堪認定，應予論科。
三、按海洛因係毒品危害防制條例第二條第二項第一款所列之第一級毒品，核被告所
    為，均係犯毒品危害防制條例第四條第一項之運輸第一級毒品罪。被告持有第一
    級毒品海洛因之低度行為，為運輸毒品之高度行為所吸收，不另論罪。被告與曾
    富文及綽號「博仔」（姓名年籍不詳）之成年男子間、被告與許安雄間，就運輸
    第一級毒品海洛因之犯行，有犯意聯絡及行為分擔，為共同正犯。又犯第四條第
    一項至第三項、第五條第一項至第三項、第六條第一項至第三項、第七條第一項
    至第三項、第八條第一項至第三項、第十條或第十一條第一項、第二項之罪，供
    出毒品來源，因而破獲者，得減輕其刑，毒品危害防制條例第十七條固有明文，
    然參諸該條文立法目的，在利用減刑之寬典，鼓勵運輸、販賣、吸用或持有毒品
    之行為人，供出毒品之來源，藉以擴大防制毒品之成效，使煙毒易於斷絕。故行
    為人所供出之毒品上手，雖不以非共犯之人為限，然仍需符合「因而破獲」之要
    件，被告於偵審中雖供出共犯曾富文，及毒品來源之前手係綽號「博仔」之人，
    惟曾富文於案發後之八十九年十二月二日即出境，始終未遭逮捕到案，目前仍在
    通緝中，而綽號「博仔」之人亦未查獲等情，此有臺灣高雄地方法院檢察署九十
    二年二月二十七日雄檢楠玉九一偵二○四○一字第一二一二六號函附卷可參，尚
    難謂檢警之追查結果，已達於因而破獲之程度，依上開說明，被告自不得適用毒
    品危害防制條例第十七條規定，予以減輕其刑，併此敘明。
四、原審就被告違反毒品危害防制條例部分，予以論罪科刑，固非無見，惟查：按毒
    品危害防制條例第十九條第一項、第三項關於沒收之規定，乃政府為防制毒品危
    害，維護國民身心健康，所設之特別規定，採義務沒收主義。故凡犯同條例第四
    條至第九條、第十二條、第十三條或第十四條第一項、第二項之罪者，其供犯罪
    所用之物或因犯罪所得之財物，及犯第四條之罪所使用之水、陸、空交通工具，
    均需諭知沒收之，法院無審酌之餘地。而毒品之外包裝有防止毒品裸露、逸出及
    潮濕之功用，並便於攜帶及運輸，其係供運輸毒品所用之物，至為顯然。本件扣
    案之二十塊海洛因磚外包裝（重二六三．四七公克）及黑色手提袋一只，及案發
    時被告所有，供運輸毒品所用陸上交通工具（即搭載許安雄攜帶毒品前往乘坐『
    阿囉哈』客運）車牌號碼Ｄ九─五二八五號之自用小客車一輛，原判決漏未依上
    開規定諭知沒收，尚有未合，被告上訴意旨猶執陳詞，否認犯罪，雖無理由，惟
    原判決既有上開可議，自應由本院將原判決此部分撤銷改判，原定之應執行刑，
    亦應併予撤銷。爰審酌被告犯罪之動機、目的、手段，及為貪圖私利即共謀運輸
    毒品海洛因，所運送毒品之數量甚鉅，危害社會治安及國民健康至鉅，為維護國
    民身體健康，非予嚴懲，不足遏止此類犯行等一切情狀，仍如原審量處無期徒刑
    ，並依刑法第三十七條第一項規定，宣告褫奪公權終身，以資懲儆。扣案之第一
    級毒品海洛因磚二十塊（合計淨重六九三四．七三公克），均為查獲之毒品，應
    依毒品危害防制條例第十八條第一項前段規定宣告沒收並銷燬之。海洛因磚外包
    裝（重二六三．四七公克）、黑色手提袋壹只及被告所有、車牌號碼Ｄ九─五二
    八五號之自用小客車一輛，分別係供運輸毒品所用之物及陸上交通工具，各應依
    毒品危害防制條例第十九條第一項、第三項規定宣告沒收。末查，被告共同運輸
    毒品所得二萬元，雖未全部扣案，仍應依毒品危害防制條例第十九條第一項之規
    定宣告沒收，其中未扣案部分壹萬壹仟壹佰伍拾元，如全部或一部不能沒收時，
    應以其財產抵償之。至被告運輸第一級毒品海洛因所約定之代價其餘十八萬元，
    因尚未取得，自無從宣告沒收，附此敘明。
六、被告另被訴偽造文書及竊盜部分，已經原審判決確定，不另論列，附此明。
據上論斷，應依刑事訴訟法第三百六十九條第一項前段、第三百六十四條、第二百九
十九條第一項前段，毒品危害防制條例第四條第一項、第十八條第一項前段、第十九
條第一項、第三項，刑法第十一條、第二十八條、第三十七條第一項，判決如主文。
本案經檢察官林應華到庭執行職務。
中    華      民      國       九十二     年      六      月      六    日
                                  審判長法官  李春昌
                                        法官  黃憲文
                                        法官  莊飛宗
右正本證明與原本無異。
如不服本判決應於收受本判決後十日內向本院提出上訴書狀，其未述上訴理由者，
並得於提起上訴後十日內向本院補提理由書狀（均須按他造當事人之人數附繕本)「
切勿逕送上級法院」。
                                      書記官  張明賢
中     華     民      國      九十二      年       六      月     九    日
附錄本案論罪科刑法條：
毒品危害防制條例第四條第一項：
製造、運輸、販賣第一級毒品者，處死刑或無期徒刑；處無期徒刑者，得併科新台幣
一千萬元以下罰金。


司法院資訊處製作；財團法人民間司法改革基金會備份。
